【裁判字號】    98,訴,177
【裁判日期】    980331
【裁判案由】    毒品危害防制條例
【裁判全文】
臺灣臺北地方法院刑事判決               98年度訴字第177號
公  訴  人  臺灣臺北地方法院檢察署檢察官
被      告  甲○○
                    （現另案於臺北監獄執行中）
上列被告因違反毒品危害防制條例案件，經檢察官提起公訴（97
年度毒偵字第3880號），本院判決如下：
    主  文
甲○○施用第二級毒品，累犯，處有期徒刑肆月；又施用第一級
毒品，累犯，處有期徒刑拾月。應執行有期徒刑壹年。
    事  實
一、甲○○於民國92年間因施用毒品案件，經本院裁定送觀察、
    勒戒後，認無繼續施用毒品之傾向，於92年12月2 日出所，
    並由臺灣臺北地方法院檢察署檢察官以92年度毒偵字第1186
    號為不起訴處分確定。又於93年間因竊盜、偽造文書等案件
    ，經本院以92年度易字第1713號、93年度訴字第270 號與93
    年度訴字第491 號判決分別判處有期徒刑1 年6 月、5 月與
    3 月確定，並經定其應執行刑為有期徒刑2 年，於93年3 月
    2 日入監執行後，已於95年4 月26日縮刑期滿執行完畢。復
    於95年間施用第一級毒品，經本院於96年2 月16日以96年度
    訴字第69號判決判處有期徒刑10月確定；再於96年間因施用
    第一級毒品，經本院於96年3 月30日以96年度訴字第212 號
    判決判處有期徒刑10月確定，上開二罪因減刑及合併定應執
    行刑為有期徒刑9 月確定，而於96年5 月22日入監執行，甫
    於97年2 月17日縮刑期滿執行完畢。詎其猶不知悔改，分別
    基於施用第二級毒品及第一級毒品之犯意，於97年11月17日
    回溯96小時內之某時許，在其位於臺北市○○區○○街63巷
    6 弄18號之住處，施用第二級毒品甲基安非他命1 次；復於
    97年11月16日某時在前揭住處，以針筒注射之方式，施用第
    一級毒品海洛因1 次。嗣於97年11月17日在臺北市○○路○
    段372 巷101 弄27號，因另案為警查獲，經其同意採集尿液
    後查知上情。
二、案經臺北市政府警察局萬華分局報請臺灣臺北地方法院檢察
    署檢察官偵查起訴。
    理  由
一、本件被告甲○○所犯之罪，其法定刑非死刑、無期徒刑或最
    輕本刑有期徒刑3 年以上之罪，亦非高等法院管轄第一審案
    件，被告於本院審理中就被訴事實為有罪之陳述，經告知被
    告簡式審判程序之旨，並聽取檢察官、被告之意見後，本院
    合議庭裁定由受命法官獨任進行簡式審判程序，合先敘明。
二、前揭犯罪事實，業據被告於本院審理中坦承不諱，且被告於
    前揭時、地為警查獲後所採尿液經送鑑定，以ＥＩＡ酵素免
    疫分析法及ＧＣ／ＭＳ氣相層析質譜儀鑑驗結果，確呈海洛
    因代謝物嗎啡陽性反應及甲基安非他命陽性反應，此有臺灣
    尖端先進生技醫藥股份有限公司濫用藥物檢驗報告、臺北市
    政府警察局偵辦毒品案件尿液檢體委驗單等件在卷可稽，足
    徵被告之任意性自白核與事實相符。本件事證明確，被告施
    用毒品之犯行，堪以認定。
三、按毒品危害防制條例於92年7 月9 日修正公布，自93年1 月
    9 日施行，其中第20條、第23條將施用毒品之刑事處遇程序
    區分為「初犯」、「5 年內再犯」、「5 年後再犯」。依其
    立法理由之說明：「初犯」，經觀察、勒戒或強制戒治，應
    為不起訴處分或不付審理之裁定；經觀察、勒戒或強制戒治
    執行完畢釋放後，「5 年內再犯」者，因其再犯率甚高，原
    實施之觀察、勒戒及強制戒治既已無法收其實效，爰依法追
    訴或裁定交付審理。至於經觀察、勒戒或強制戒治執行完畢
    釋放，「5 年後再犯」者，前所實施之觀察、勒戒或強制戒
    治已足以遮斷其施用毒品之毒癮，為期自新及協助其斷除毒
    癮，仍用「初犯」規定，先經觀察、勒戒或強制戒治之程序
    。從而，依修正後之規定，祇於「初犯」及「5 年後再犯」
    2 種情形，有其追訴條件之限制，即須於初犯經觀察、勒戒
    或強制戒治釋放後，5 年內均無施用毒品之行為，始能認其
    前所實施之觀察、勒戒或強制戒治已足遮斷毒癮，而得於5
    年後再犯時，再予適用初犯之規定，重行觀察、勒戒等程序
    。倘5 年內已經再犯，被依法追訴處罰，縱其第3 次（或第
    3 次以上）施用毒品之時間在初犯釋放5 年以後，即與「5
    年後再犯」之情形有別，且因已於「5 年內再犯」，顯見其
    再犯率甚高，原實施觀察、勒戒或強制戒治，已無法收其實
    效，自無再經觀察、勒戒及強制戒治之必要，應由檢察官逕
    行起訴（最高法院95年第7 次刑事庭會議決議參照）。本件
    被告前因施用毒品案件，經法院裁定觀察、勒戒後，認無繼
    續施用毒品之傾向，於92年12月2 日執行完畢出所，又於5
    年內即於95年間因施用毒品案件，經本院以96年度訴字第69
    號判決判處有期徒刑10月確定，再於96年間因施用毒品案件
    ，經本院以96年度訴字第212 號判決判處有期徒刑10月確定
    等情，有臺灣高等法院被告前案紀錄表在卷可按，其在上揭
    觀察、勒戒執行完畢釋放後5 年內，既已再犯施用毒品之罪
    ，並經檢察官依法追訴處罰，揆諸前揭說明，其本次犯行即
    與毒品危害防制條例第20條第3 項所稱之「5 年後再犯」有
    別，是檢察官依法追訴，於法並無不合，本院自應依法論科
    。
四、按海洛因、甲基安非他命分係毒品危害防制條例第2 條第2
    項第1 、2 款所定之第一級及第二級毒品，核被告所為，分
    別係犯毒品危害防制條例第10條第1 項之施用第一級毒品罪
    ，及同條例第2 項之施用第二級毒品罪。被告持有海洛因及
    甲基安非他命之低度行為，應為其施用之高度行為所吸收，
    均不另論罪。又其所犯上開施用第一級毒品、第二級毒品犯
    行間，犯意各別，行為互殊，應予分論併罰。再被告前因竊
    盜、偽造文書等案件，經本院分別判處有期徒刑1 年6 月、
    5 月與3 月確定，並經定其應執行刑為有期徒刑2 年，已於
    95年4 月26日縮刑期滿執行完畢等情，有臺灣高等法院被告
    前案紀錄表在卷可按，其受徒刑之執行完畢後，5 年以內故
    意再犯本件有期徒刑以上之罪，均為累犯，應依刑法第47條
    第1 項之規定各加重其刑。爰審酌被告前因施用毒品，經觀
    察勒戒及判刑後，仍不知戒絕毒癮，再度施用毒品，顯見其
    戒毒之意志不堅，自制力不佳，惟念及被告犯後已坦承犯行
    ，態度尚可，且其施用毒品主要係戕害自己之身心健康，及
    其施用之動機、目的、手段、年紀、智識程度等一切情狀，
    分別量處如主文所示之刑，並定其應執行之刑，以資懲儆。
據上論斷，應依刑事訴訟法第273 條之1 第1 項、第299 條第1
項前段，毒品危害防制條例第10條第1 項、第2 項，刑法第11條
前段、第47條第1 項、第51條第5 款，判決如主文。
本案經檢察官呂俊儒到庭執行職務。
中    華    民    國    98    年    3     月    31    日
                    刑事第十九庭  法  官  吳俊龍
上正本證明與原本無異。
如不服本判決應於收受送達後10日內向本院提出上訴書狀，並應
敘述具體理由；其未敘述上訴理由者，應於上訴期間屆滿後20日
內向本院補提理由書（均須按他造當事人之人數附繕）「切勿逕
送上級法院」。
                                  書記官  劉俊源
中    華    民    國    98    年    3     月    31    日
附錄本判決論罪科刑法條：
毒品危害防制條例第10條
施用第一級毒品者，處 6 月以上 5 年以下有期徒刑。
施用第二級毒品者，處 3 年以下有期徒刑。


司法院資訊處製作；財團法人民間司法改革基金會備份。
